臺灣臺北地方法院刑事判決
110年度交訴緝字第1號
公  訴  人  臺灣臺北地方檢察署檢察官
被      告  王嘉勇




上列被告因公共危險等案件，經檢察官提起公訴（107年度偵續
字第390號），被告於本院準備程序中就被訴事實為有罪之陳述
，經本院告以簡式審判程序之旨，並聽取當事人之意見後，裁定
改行簡式審判程序，並判決如下：
    主  文
王嘉勇犯駕駛動力交通工具發生交通事故，致人傷害而逃逸罪，
累犯，處有期徒刑參月，如易科罰金，以新臺幣壹仟元折算壹日
。
    事  實
一、王嘉勇受僱於曾明泉經營之餐廳擔任送貨員，係以駕駛為業
    務之人，其於民國107年5月15日，騎乘車牌號碼000－000號
    普通重型機車欲送貨，沿臺北市中正區中山南路由南往北行
    駛，至與濟南路1段口附近，本應注意車前狀況及兩車並行
    之間隔，並隨時採取必要之安全措施，以免其機車及車後附
    載長約1米之塑膠桶與其他車輛發生碰撞，而當時天候晴、
    日間自然光、柏油路面乾燥無缺陷、無障礙物，並無不能注
    意之情形，竟疏未保持安全間隔，適有陳品愉騎乘車牌號碼
    000-000號普通重型機車在其同車道右前方，王嘉勇於同日8
    時30分許自陳品愉左側通過時，其附載橘色塑膠桶與陳品愉
    之左側後照鏡與左手接觸，致陳品愉之機車失控倒地滑行，
    陳品愉因而受有頭部外傷併創傷性腦出血及硬腦膜下出血、
    臉部及四肢多處挫傷等傷害（王嘉勇所涉業務過失傷害部分
    ，業據撤回告訴，由本院另為不受理判決）。詎王嘉勇明知
    駕駛動力交通工具致人受傷，竟未採取必要之救護措施並留在
    現場，反基於肇事逃逸之犯意，即駕車逃逸。
二、案經陳品愉訴由臺北市政府警察局中正第一分局報告臺灣臺
    北地方檢察署檢察官偵查起訴。
    理  由
一、本案被告王嘉勇所犯係死刑、無期徒刑、最輕本刑為3年以
    上有期徒刑以外之罪，其於準備程序就前揭被訴事實均為有
    罪之陳述，經法官告知簡式審判程序之旨，並聽取其與公訴
    人之意見後，認無不得或不宜改依簡式審判程序進行之情形
    ，爰依刑事訴訟法第273條之1第1項規定，裁定本件進行簡
    式審判程序。是本件之證據調查，依同法第273條之2 規定
    ，不受同法第159條第1項、第161條之2、第161條之3 、第1
    63條之1及第164條至第170條規定之限制。
二、上揭事實，業經被告於本院準備程序及審理時均坦承不諱，
    核與證人即告訴人陳品愉之證述相符，並有道路交通事故現
    場圖、臺北市政府警察局中正第一分局交通分隊道路交通事
    故補充資料表、道路交通事故談話紀錄表、道路交通事故調
    查表㈠㈡、疑似道路交通事故肇事逃逸追查表、現場照片、臺
    北市車輛行車事故鑑定會鑑定意見書、臺北市立聯合醫院中
    興院區107年5月21日驗傷診斷證明書、監視錄影光碟暨擷圖
    、勘驗筆錄在卷可憑，足認被告上開任意性自白與真實相符
    ，堪以採信。本件事證明確，被告犯行堪予認定，應依法論
    科。
三、論罪科刑
  ㈠按行為後法律有變更者，適用行為時之法律。但行為後之法
    律有利於行為人者，適用最有利於行為人之法律，刑法第2
    條第1項定有明文。本案被告行為後，刑法第185條之4業於1
    10年5月28日修正公布，於同年月30日施行。修正前刑法第1
    85條之4係規定：「駕駛動力交通工具肇事，致人死傷而逃
    逸者，處1年以上7年以下有期徒刑」，修正後則規定：「（
    第1項）駕駛動力交通工具發生交通事故，致人傷害而逃逸
    者，處6月以上5年以下有期徒刑；致人於死或重傷而逃逸者
    ，處1年以上7年以下有期徒刑。（第2項）犯前項之罪，駕
    駛人於發生交通事故致人死傷係無過失者，減輕或免除其刑
    」，此次修法係鑑於司法院釋字第777號解釋，認為過去刑
    法第185條之4肇事逃逸罪有關「肇事」要件有違法律明確性
    原則，且現行刑度規定對情節輕微個案過苛而不符憲法罪刑
    相當原則，為使刑事法律責任更為明確，除將「肇事」之要
    件修正為「發生交通事故」，且縱使駕駛動力交通工具發生
    交通事故致人死傷係無過失，其逃逸者，亦予以處罰，課以
    交通事故當事人應停留在現場向傷者或警察等有關機關表明
    身分，並視現場情形通知警察機關處理、協助傷者就醫、對
    事故現場為必要之處置等責任，以免發生二次事故確保公眾
    交通安全及人身保障，並符合法律明確性原則。復依法益侵
    害之結果，分別規定致人傷害而逃逸者，處6月以上5年以下
    有期徒刑，致人於死或重傷而逃逸者，處1年以上7年以下有
    期徒刑；另就駕駛人於發生交通事故致人死傷係無過失之情
    形，設有減輕或免除其刑之規定，以兼顧個案情節輕重之適
    當處罰，並合於憲法罪刑相當原則之要求。經比較新舊法之
    規定，本案被告對於車禍事故之發生確有過失責任，而告訴
    人亦因本件車禍事故受有傷害，是以修正後之新法較有利於
    被告，依刑法第2條第1項但書規定，本案應適用被告行為後
    即修正後刑法第185條之4規定處斷。
  ㈡是核被告所為，係犯刑法第185條之4第1項前段之駕駛動力交
    通工具發生交通事故，致人傷害而逃逸罪。
  ㈢被告前因違反毒品危害防制條例案件，經臺灣新北地方法院
    以104年度簡字第5067號判決判處有期徒刑5月確定，於104
    年12月29日易科罰金執行完畢，有臺灣高等法院被告前案紀
    錄表在卷可稽，其於有期徒刑執行完畢後，5年以內故意再
    犯本案有期徒刑以上之罪，為累犯，本院審酌前揭案件罪質
    與本案顯有不同，本院認於本案罪名之法定刑度範圍內，審
    酌各項量刑事由後，已足以充分評價被告所應負擔之罪責，
    尚無加重最低本刑之必要，爰不加重其最低本刑。
　㈣按犯罪之情狀顯可憫恕，認科以最低度刑仍嫌過重者，得酌
    量減輕其刑，刑法第59條定有明文。所謂顯可憫恕，係指被
    告之犯行有情輕法重之情，客觀上足以引起一般人同情，處
    以法定最低刑度仍失之過苛，尚堪憫恕之情形而言。再刑法
    第185條之4肇事致人傷害逃逸罪，行為人之惡性、犯罪情節
    以及被害人受傷之程度，均有所不同，法律科處此類犯罪，
    所設之法定最低本刑不可謂不重。倘依其情狀處以適當之有
    期徒刑，即足以懲儆，並可達防衛社會之目的者，自非不可
    依客觀之犯行與主觀之惡性二者加以考量其情狀，是否有可
    資憫恕之處，適用刑法第59條之規定酌量減輕其刑，期使個
    案裁判之量刑，能斟酌至當，符合比例原則。否則，對犯罪
    情節輕微者，顯然過苛，而與憲法第23條比例原則有違（釋
    字第777號解釋意旨參照）。衡諸本件交通事故責任，被告
    固未為適當之救護而駕車離去，然考量被告犯後坦承犯行，
    且已與告訴人達成和解，犯後態度尚可；又參照肇事逃逸罪
    之立法理由在於促使駕駛人於肇事後，能對被害人即時救護
    ，觀諸本件交通事故發生地點位於臺北市中正區中山南路與
    濟南路1段路口附近，屬交通要道，人車來往頻繁，是被害
    人於此情形下，通常應可獲得其他用路人較高之即時救助機
    率，因認被告本件肇事逃逸犯行相較於其他肇事逃逸之行為
    人拒絕賠償被害人及肇事地點是否易獲他人救助等情形以觀
    ，本件被告犯罪情節實屬較輕，倘就被告肇事逃逸犯行論以
    法定最低度刑，依其犯罪之具體情狀及行為背景觀之，客觀
    上足以引起一般同情，實有情輕法重之失衡而顯可憫恕之處
    ，爰依刑法第59條規定酌減其刑。
　㈤爰以行為人之責任為基礎，審酌被告騎車肇事致告訴人受傷
    後，未採取任何救護、照顧措施即逕自逃逸，缺乏尊重其他
    用路人安全之觀念，所為誠屬不該；惟考量被告犯後坦承犯
    行，並與告訴人達成和解，已有悔意，而告訴人就被告所涉
    業務過失傷害罪嫌部分亦撤回告訴；並兼衡被告違反義務之
    程度、自述國中畢業之智識程度、職業為工、家庭經濟狀況
    小康之生活情況、告訴人所受之傷害、復原情形等一切情況
    ，量處如主文所示之刑，並諭知易科罰金之折算標準，以示
    懲儆。
據上論斷，應依刑事訴訟法第273條之1第1項、第299條第1項前
段，刑法第2條第1項但書、第185條之4第1項前段、第47條第1項
、第59條、第41條第1項前段，刑法施行法第1條之1第1項，判決
如主文。
本案經檢察官高光萱提起公訴，由檢察官葉惠燕到庭執行職務。
中　　華　　民　　國　　110 　年　　10　　月　　8 　　日
　　　　　　　　　刑事第十八庭  法　官  宋雲淳
以上正本證明與原本無異。 
如不服本判決應於收受送達後20日內向本院提出上訴書狀，並應
敘述具體理由；其未敘述上訴理由者，應於上訴期間屆滿後20日
內向本院補提理由書（均須按他造當事人之人數附繕本）「切勿
逕送上級法院」。告訴人或被害人如對於本判決不服者，應具備
理由請求檢察官上訴，其上訴期間之計算係以檢察官收受判決正
本之日期為準。 因疫情而遲誤不變期間，得向法院聲請回復原
狀。
                                書記官  彭自青
中　　華　　民　　國　　110 　年　　10　　月　　12　　日
附錄本案論罪科刑法條全文：
中華民國刑法第185條之4
駕駛動力交通工具發生交通事故，致人傷害而逃逸者，處6月以
上5年以下有期徒刑；致人於死或重傷而逃逸者，處1年以上7年
以下有期徒刑。
犯前項之罪，駕駛人於發生交通事故致人死傷係無過失者，減輕
或免除其刑。